【裁判字號】    97,上訴,4106
【裁判日期】    971119
【裁判案由】    毒品危害防制條例
【裁判全文】
臺灣高等法院刑事判決                97年度上訴字第4106號
上  訴  人
即  被  告  甲○○
                    另案於臺灣桃園監獄執行中
指定辯護人  義務辯護人吳文升律師
上列上訴人因毒品危害防制條例案件，不服臺灣桃園地方法院96
年度訴字第1806號，中華民國97年7月17日第一審判決（起訴案
號：臺灣桃園地方法院檢察署96年度毒偵字第3707號），提起上
訴，本院判決如下：
    主  文
原判決關於連續販賣第二級毒品、販賣第二級毒品予乙○○暨應
執行刑部分均撤銷。
甲○○連續販賣第二級毒品，累犯，處有期徒刑柒年陸月。扣案
之電子秤壹個、分裝袋伍大包均沒收，未扣案行動電話壹具（含
0000000000號SIM卡壹張）沒收，如全部或一部不能沒收時，追
徵其價額或以其財產抵償之。未扣案販賣第二級毒品所得新台幣
肆仟捌佰元沒收，如全部或一部不能沒收時，以其財產抵償之。
甲○○被訴販賣第二級毒品予乙○○部分均無罪。
其他上訴駁回。
撤銷改判部分與駁回部分所處之刑，應執行有期徒刑拾陸年。扣
案之電子秤壹個、分裝袋伍大包均沒收，未扣案行動電話壹具（
含0000000000號SIM卡壹張）沒收，如全部或一部不能沒收時，
追徵其價額或以其財產抵償之。未扣案販賣第二級毒品所得新台
幣肆仟捌佰元及第一級毒品所得新台幣貳萬肆仟元均沒收，如全
部或一部不能沒收時，以其財產抵償之。
    事  實
一、甲○○前於民國88年間因竊盜案件，經臺灣新竹地方法院判
    處有期徒刑8月確定，再於90年間因妨害自由、搶奪、竊盜
    等案件，經同上法院分別判處有期徒刑3月、9月、1年2月，
    定應執行刑為有期徒刑2年確定，又於91年間因施用第一級
    、第二級毒品案件，經原審法院分別判處有期徒刑7月、6
    月，定應執行刑為有期徒刑1年確定，以上各罪接續執行，
    於94年5月10日假釋出獄，並於同年8月14日假釋期滿，未執
    行之刑，以已執行論。詎甲○○猶不知悔改，明知海洛因、
    甲基安非他命分別為毒品危害防制條例所列之第一級、第二
    級毒品，不得非法持有、販賣。竟分別基於販賣海洛因、甲
    基安非他命以營利之概括犯意，以其所有之0000000000號行
    動電話為其聯絡工具，分別於附表一、二所示之時間、地點
    ，將其意圖販賣營利，向不詳姓名之人所購入海洛因、甲基
    安非他命，連續販賣予附表一、二所示之對象（販賣毒品之
    數量及犯罪所得均詳如各附表所載）。嗣於96年1月7日凌晨
    2時40 分許在新竹縣湖口鄉○○街三三號前，為警查獲，並
    扣得其所有、供販賣毒品所用之電子磅秤一台、分裝袋五大
    包等物。
二、案經新竹市政府警察局移送臺灣桃園地方法院檢察署檢察官
    偵查起訴。
    理  由
壹：證據能力
一、證人乙○○、李友仁、黃彩雲、胡昌奇、鄭福春、徐文祥、
    梁英椿、牟桂芬警詢之陳述，雖係被告以外之人於審判外之
    言詞陳述，除乙○○以外，其餘均經原審法院於本案或另案
    （被告配偶徐千惠毒品案）傳喚出庭作證，且均未於原審表
    示警詢筆錄遭不正方法脅迫，使其為不實之陳述，況其所陳
    與審理中所述互核意旨大致相符，且警詢陳述時間距案發時
    間較短，較不及匿飾串證或迴護，其供述之外部附隨環境具
    有較可信之特別情況，亦為證明被告甲○○犯罪存否所必要
    ，認以之作為證據為適當，依刑事訴訟法第159條之2規定，
    認有證據能力。至乙○○部分，經本院傳喚及原審傳喚、拘
    提均未到庭，有本院之傳票送達證書及原審審理傳票之送達
    證書、拘票及警員報告書、臺灣高等法院在監在押全國紀錄
    表在卷可稽，應認乙○○均屬所在不明而無法傳喚，而乙○
    ○於警詢中之陳述與其於檢察官偵查中經具結後所為之陳述
    意旨相符，且係在被警員查獲後即時製作警詢筆錄，較少餘
    裕考量相關供述之利弊得失，或編造案情，具有可信之特別
    情況，且為證明被告是否確有販賣毒品之犯罪事實之必要證
    據，依刑事訴訟法第159條之3第3款規定，乙○○上開警詢
    筆錄，亦有證據能力。
二、證人乙○○、李友仁、黃彩雲、鄭福春、梁英椿、牟桂芬於
    檢察官偵查中具結之證言，被告並未具體提出上開證人在偵
    查中所述有何其他顯不可信之情況以供審酌、調查，是就上
    開證人於偵查中證述之任意性或真實性而言，均不具顯不可
    信之情況，是該證述自有證據能力。
三、除上開所示外，以下所引證據，經本院當庭提示，檢察官、
    上訴人即被告及其等選任辯護人均無意見，且未於言詞辯論
    終結前聲明異議，本院審酌該等證據作成之情況，認為適於
    為本件認定事實之依據，依刑事訴訟法第159條之5規定，應
    具有證據能力。
貳：有罪部份
一、訊之被告甲○○矢口否認涉有販賣毒品之罪，辯稱：伊未販
    賣毒品，均係合資購買或轉讓給證人施用等語；辯護人辯護
    意旨略以：證人之供述前後不一，互有矛盾，顯不足為被告
    不利之認定，縱退步言，被告至多成立毒品轉讓或僅與第三
    人合資購買等語。經查：
（一）門號0000000000號之行動電話確係被告所使用等情，業據
      被告所坦認，復有行動電話查詢資料表附卷可按（偵卷一
      第71頁），而被告所使用之前揭行動電話，經合法程序監
      聽，亦有台灣桃園地方法院檢察署通訊監察書附卷可稽（
      偵卷一第72頁至第93頁），從而，門號0000000000號行動
      電話確係被告所使用及經合法程序監聽之事實，均足認定
      。
（二）被告販賣海洛因及甲基安非他命犯行，有下列證據可證：
1、李友仁部分：
    李友仁於95年6月10日10時17分及11時40分許，以其所使用
    之0000000000號行動電話與被告甲○○所使用之00000000
    00號行動電話聯絡，二人通話內容如下：
     95年6月10日10時17分許（偵卷一第106頁）：
     李友仁：送半錢過來…你12點過來…
     甲○○：好好
     95年6月10日11時40分許
     甲○○：我叫我太太送過去…我太太電話0000-000000
     李友仁：好…我打給她…
     95年6月18日12時16分許（偵卷一第111頁）：
     李友仁：小古…我李主任…讓我賒帳1/4明天給你
     甲○○：每次說明天明天....都會拖...
     李友仁：我沒空....我在裝監視器...拿半錢啦...
     甲○○：好好我現在過去。
     均有通訊監察錄音、譯文在卷可按。復據證人李友仁於原
     審時證稱：95年6月10日伊有以0000000000號行動電話與被
     告所使用之0000000000號行動電話聯絡，請被告在伊中午
     休息時送毒品海洛因過來，被告的太太徐千惠當天中午12
     時左右，送半錢海洛因給伊，但交貨地點伊忘記了，當天
     沒有給錢，可能是之前就已經把錢給被告，至該次價金證
     人雖因記憶模糊，未能明確陳述，然以被告販賣給李友仁
     之海洛因價格4分之1錢5千元，足以認定2分之1錢得款1萬
     元；95年6月18日伊有與被告以同上之行動電話聯絡，希望
     被告先讓伊拿4分之1錢的海洛因，伊再把錢補給他，通話
     後，伊去被告家中拿4分之1錢的海洛因，4分之1錢的海洛
     因是5千元，因為伊身上有5千元，就把5千元給被告，伊在
     警詢中陳述自95年6月初起向被告購買海洛因2至3次，所言
     實在等語（原審卷第180至186頁），徵之前開通話內容均
     可與證人李友仁之上開證詞相互佐證，又證人李友仁施用
     第一級毒品部分，經臺灣新竹地方法院以95年度毒聲字第
     429 號裁定送觀察勒戒後，因認無繼續施用毒品之傾向，
     經檢察官為不起訴處分，此有證人李友仁之臺灣高等法院
     被告前案紀錄表附卷可查。證人李友仁雖於原審審理時證
     稱：有時候伊會先把錢交給甲○○，請他幫伊購買，「類
     似」合資等語，惟亦證稱：對於被告購買毒品之對象、被
     告出資之金額均不知情，其所取得之毒品數量也是由被告
     決定等語（見原審卷第181頁），此與一般合資購買之常情
     顯有不符，何況證人李友仁於偵查中從未提及有與被告合
     資購買之情形，足見其於原審審理時所變更之此部分證言
     ，核屬迴護被告之詞，並無可採，而被告辯稱其與證人李
     友仁係合資購買毒品云云，自非實情。因而認定被告有附
     表一編號一之犯行。
2、黃彩雲部分：
     黃彩雲於95年6月16日13時26分許，以其所使用之00000000
     00號行動電話與被告甲○○所使用之0000000000 號行動電
     話聯絡，二人通話內容如下（偵卷一第109頁）：
     黃彩雲:你在哪裡
     甲○○：在家裡
     黃彩雲:…跟你拿2張…我在小陳這邊…
     甲○○：我叫我老婆送出去給你…
     黃彩雲:你富岡到這要多久…
     甲○○：要半個多小時
     均有通訊監察錄音、譯文附卷可稽，復據證人黃彩雲於原
     審審理時證稱：95年6月16日伊有以0000000000號行動電話
     與被告聯絡，要向被告買2千元的海洛因，通話完約半小時
     後，伊有拿到2千元的海洛因，交易地點在中壢市區的小陳
     住處，是甲○○本人交付毒品，伊以小鑽戒為抵押等語（
     見原審卷第140至142頁），上開監聽譯文可與證人黃彩雲
     證詞相互佐證，又證人黃彩雲施用第一級毒品部分，業經
     原審法院以95年度毒聲字第1490號裁定送觀察勒戒後，因
     認無繼續施用毒品之傾向，而經檢察官為不起訴處分，此
     有黃彩雲之臺灣高等法院被告前案紀錄表附卷可查。被告
     固辯稱：其係與黃彩雲合資購買毒品云云，惟據證人黃彩
     雲於原審審理時證稱：被告沒有向伊提過與伊合資購買毒
     品或被告幫伊向別人買毒品的事等語明確（見原審卷第14
     6頁），被告所辯，自屬無稽。至證人於偵查中證稱自95年
     3、4月間起，約每2日向被告買1次毒品等語，並未有有具
     體時間及地點等證據可佐，故從有利被告之認定1次販賣海
     洛因即附表一編號二之犯行。
3、胡昌奇部分：
     胡昌奇於95年6月3日17時02分許，以其所使用之000000000
     0號行動電話與被告甲○○所使用之0000000000 號行動電
     話聯絡，二人通話內容如下：（偵查卷一第98頁）
     胡昌奇: 你老婆有在家嗎，我要拿1張，我在你家門口等。
     95年6月5日21時01分 （偵查卷一第101頁）
     胡昌奇:弄2張（2000）來…有筆嗎…
     甲○○：好…
     95年6月8日17時51分（偵查卷一第103頁）
     胡昌奇：帶2（2000）張上來阿
     甲○○：好。
     95年6月10日9時26分（偵查卷一第105頁）
     胡昌奇:拿1張（1000）阿…
     甲○○：我沒在家…我叫我太太拿給你…
     95年6月23日12時5分（偵查卷一第118頁）
     胡昌奇：我要過去拿，順便拿1支筆。
     甲○○：好阿。在家裡。
     12時8分許
     胡昌奇：我馬上到。
     95年6月25日7時14分（偵查卷一第122頁）
     胡昌奇：我在家裡？我沒有筆，給我一個。
     甲○○：我在新湖橋，你過來，我沒筆你自己去買。你要
             1張，現在很窮買2張啦。
     胡昌奇：好，我現在去橋頭。
     均有通訊監察錄音、譯文附卷可稽，復據證人胡昌奇先後
     於原審法院另案即96年度訴字第86號徐千惠（被告之前妻
     ）被訴違反毒品危害防制條例案件（下稱徐千惠毒品案件
     ）審理中證稱：從95年5月開始向甲○○購買海洛因，大約
     2至3日買一次，每次一千、二千元不等，交貨地點有富岡
     火車站、富岡國中、甲○○租屋處，總計購買約二、三萬
     元，甲○○的老婆徐千惠曾將海洛因送到新竹縣新埔鎮清
     水里北莊福源公司給伊，錢都是直接交給甲○○等語（見
     偵查卷一第32至34頁及原審卷第240、241頁），對照被告
     上開行動電話之通訊監察譯文觀之，被告於95年6月3日、
     5日、8日、10日、23日、25日有行動電話與胡昌奇所使用
     之0000000000號行動電話通話，其通話內容均為胡昌奇要
     向被告拿「一張」、「二張」，而據證人胡昌奇於警詢中
     陳稱：此部分通話內容係其撥打電話向甲○○購買毒品，
     且此部分通訊監察譯文所顯示證人胡昌奇向被告購買毒品
     之期間、頻率、數量，均與證人胡昌奇上開證言大致相符
     ，可以相互佐證，又證人胡昌奇施用第一級毒品部分，業
     經臺灣新竹地方法院以95年度毒聲字第377號裁定送觀察勒
     戒，經認有繼續施用毒品之傾向，再送強制戒治，期滿經
     檢察官為不起訴處分，此有證人胡昌奇之臺灣高等法院被
     告前案紀錄表附卷可查，被告空言否認，均無足採。是被
     告附表一編號三之犯行，足堪認定。至於監聽譯文如載有1
     張（1千元）二張（2千元）則販毒得款固堪以認定，如未
     載明則徵之證人胡昌奇之證述每次購買1千元或2千元，從
     有利被告之認定6月23日得款1千元，附此敘明。
4、鄭福春部分
     鄭福春於95年6月19日11時18分許，以其所使用之00000000
     00號行動電話與被告甲○○所使用之0000000000號行動電
     話聯絡，二人通話內容如下（偵查卷一第114頁）：
     鄭福春：誰…
     甲○○：明天晚上給你好不好…
     鄭福春：你怎麼在醫院ㄋ…要不要拿…
     甲○○：那是在復電拉…明天晚上領錢順便拿好了…
     鄭福春：到時候拿2000給我好了…
     甲○○：沒‥沒有…順便拿1張好了…順便拿筆好了…
     鄭福春：那要3000喔…
     甲○○：好…
     95年6月23日20時44分（偵查卷一第118頁）
     鄭福春：我阿呆，拿1張。
     甲○○：好，要11點。
     均有通訊監察錄音、譯文附卷可稽，復據證人鄭福春於原
     審審理時證稱：95年6月19日伊有以0000000000號行動電話
     與被告聯絡，要向被告買1千元的甲基安非他命，通話之後
     隔天早上，在楊梅高中前面或旁邊交易，伊當場將1千元交
     給被告，95年6月23日伊以同上行動電話與被告聯絡，要拿
     1千元的甲基安非他命，通話後沒幾個小時在楊梅高中完成
     交易，拿到1千元的甲基安非他命，隔兩天才委託朋友轉交
     1千元給被告等語（見原審卷第256至260頁），證人鄭福春
     雖於原審審理時就上述二次交易經過，陳述稍有瑕疵，或
     稱其於通話後未自被告取得甲基安非他命，或稱6月19 日
     其將電話借給他人，通訊監察譯文之內容係他人與被告之
     對話云云，惟其同時於作證時強調因審理時距離行為時已
     過兩年之久，記憶不甚清晰，其於警察局詢問時之記憶最
     清楚，且終能確認95年6月19日係其本人與被告間通話（見
     原審審理卷第258頁、第263、264頁），再核對其於警詢中
     陳稱：95年6月間向綽號「小古」之被告購買甲基安非他命
     2次，每次買1千元等語（見偵查卷二第36頁），與上開審
     理中之證詞情節相符，另有前開通訊監察譯文在卷可資佐
     證，證人鄭福春上開證詞，應堪採信。被告辯稱只幫證人
     鄭福春向藥頭調過甲基安非他命云云，顯屬事後卸責之詞
     。至證人前後證述或有些許出入，惟徵之通訊監察譯文與
     證人證述互為勾稽，對被告做有利之認定2次販賣甲基安非
     他命即附表二編號一之犯行。
5、徐文祥部分
     徐文祥於95年6月7日12時50分許、13時14分許，以其所使
     用之0000000000號行動電話與被告甲○○所使用之0000000
     000號行動電話聯絡，二人通話內容
     12時50分（偵查卷一第102頁）
     甲○○：你不是要糖…很貴很優…2000塊要嗎…我送到你家。
     徐文祥：有嗎…好阿‥我等你
     13時14分（偵查卷一第103頁）
     甲○○：你拿800少200ㄟ
     徐文祥：我有跟你講過阿…還要啦…
     均有通訊監察錄音、譯文附卷可稽，復據證人徐文祥於原
     審審理時證稱：95年6月7日伊有以0000000000號行動電話
     與被告聯絡，被告問伊是否要甲基安非他命，伊說好，通
     話後，被告拿1千元的甲基安非他命給伊，是在新竹縣湖口
     鄉○○路路邊，伊是開小貨車載豬肉在路邊販賣，伊叫被
     告送甲基安非他命過來，伊只拿8百元給被告，欠他2百元
     等語（見原審卷第147至149頁），並有上揭通訊監察譯文
     在卷可按，足以佐證證人徐文祥之上開陳述。被告辯稱：
     是與證人徐文祥合資購買毒品云云，惟據證人徐文祥於原
     審審理時證稱：其只有在95年6月11本來要與被告合買，但
     被告後來沒有拿毒品來等語明確（見原審卷第150頁），足
     見被告所辯，不足採信。是被告附表二編號二之犯行，洵
     堪認定。
6、牟桂芬部分
     牟桂芬於95年6月4日12時6分許、12時32分許，以其所使用
     之0000000000號行動電話與被告甲○○所使用之000000000
     0號行動電話聯絡，二人通話內容如下：
     12時6分（見偵查卷一第99頁）
     甲○○：你不是要拿糖，東西在手上，結果你沒接電話。
     牟桂芬：阿春拿3千，我拿2千。
     12時32分許（見偵查卷一第99頁）
     牟桂芬：買2000元毒品。
     均有通訊監察錄音、譯文附卷可稽，復據證人牟桂芬於檢
     察官偵查中及原審審理徐千惠（被告配偶）毒品案件時均
     證稱向被告購買安非他命等語。又證人牟桂芬施用甲基安
     非他命部分，業經原審法院以95年度毒聲字第1338號裁定
     送觀察勒戒後，因認無繼續施用毒品之傾向，經檢察官為
     不起訴處分，此有證人牟桂芬之臺灣高等法院被告前案紀
     錄表在卷可查。是證人牟桂芬之證述應屬有據。至於證人
     陳稱：95年4月份開始向甲○○購買甲基安非他命，陸續
     購買6次，每次購買2千元等語，然查，被告與證人間之毒
     品交易，除95年6月4日該次，有上揭通訊監察譯文可稽外
     ，餘均無證據可佐，自難率予認定被告有其餘5次之犯行，
     是從有利被告之認定1次販賣甲基安非他命。另證人牟桂芬
     雖於原審審理中改稱：伊在警詢中所說的購買是合資的意
     思等語，惟查，證人牟桂芬於檢察官偵查及原審法院徐千
     惠毒品案審理中均稱其係向被告購買甲基安非他命，而非
     稱其與被告合資向他人購買毒品，衡諸此二種情形意義明
     顯不同，證人牟桂芬自無混淆之可能，況證人亦自承既不
     知被告毒品來源，且伊可分得的數量也是被告說了就算數
     等語（見原審卷第173、175頁），此與一般合資購買之常
     情亦顯然不符，足見證人牟桂芬於原審本案審理時更易之
     證詞，應屬迴護被告之詞，所為證述被告係與證人牟桂芬
     合資向他人購買毒品尚非可採。是被告附表二編號三之犯
     行，亦堪認定。
二、查海洛因及甲基安非他命均屬毒品之違禁物品，政府查緝甚
    嚴，對於販賣海洛因及甲基安非他命者尤須科以重度刑責，
    販賣海洛因及甲基安非他命既係違法行為，當非可公然為之
    ，亦無公定價格，且分裝容易，份量亦可增減，而每次買賣
    之價量，亦可能隨時依雙方關係深淺、資力、需求量及對行
    情之認知、來源是否充裕、品質是否較佳、查緝是否嚴謹、
    購買者被查獲時供述購買對象之可能風險之評估等情形，而
    異其標準，非可一概而論；又購買毒品者通常亦無法探知販
    毒者賺取利潤幾何，是販賣毒品之利得，除被告坦承犯行或
    價量俱臻明確外，委難察得實情。倘被告始終不願供出利得
    若干，或片面供述不實之取得毒品價格，即無從以販賣罪名
    相繩，又豈是事理之平。本件被告雖始終否認犯罪，證人李
    友仁、黃彩雲、胡昌奇、鄭福春、徐文祥、牟桂芬等人亦無
    從知悉被告取得海洛因及甲基安非他命之來源及價格，以致
    無從計算被告之實際利得，但販賣第一級毒品海洛因之法定
    刑為死刑或無期徒刑，販賣第二級毒品甲基安非他命之法定
    刑則為無期徒刑或七年以上有期徒刑，苟非確有利益可圖，
    衡情被告應無甘冒重罪風險，一再鋌而走險與前開眾多證人
    為毒品交易之理，被告主觀上具有營利之意圖，至為灼然。
    至於辯護人主張傳訊李友仁、黃彩雲、鄭福春、徐文祥、梁
    英椿、牟桂芬部分，業經原審詰問明確，被告訴訟之攻擊、
    防禦功能已然滿足，認無再傳訊之必要；至於證人胡昌奇部
    分，亦經原審法院於另案即被告之配偶徐千惠涉犯毒品案中
    具結作證並詰問完畢，其詰問之內容與通訊監察內容及警詢
    陳述互核相符，已無礙於事實之認定，是認無傳喚之必要；
    另證人乙○○部分迭經原審、本院傳喚未到庭，且查證人刻
    正通緝中，此有本院通緝紀錄表可稽，是無法傳喚到庭，一
    併說明。
三、綜上所述，本案被告犯行有前揭證人證述可稽，復有合法監
    聽錄音、譯文可稽，並有分裝袋5大包、電子秤一台扣案可
    佐，被告所辯，核屬畏罪卸責之詞，不能採信，本件事證明
    確，被告犯行堪以認定，應依法論科。
四、按刑法部分條文業經修正公布，並定於95年7月1日施行。其
    中刑法第2條第1項之規定，係規範行為後法律變更所生新舊
    法律比較適用之準據法，於新法施行後，應適用新法第2條
    第1項規定之從舊從輕原則，比較應適用之法律。查本件被
    告販賣第一級、第二級毒品行為後，相關刑法規定變更如下
    ：
（一）關於法定罰金刑最低度部分，修正前刑法第33條第5款規
      定為銀元1元（折算為新臺幣3元）以上，修正後刑法第33
      條第5款則修正為新臺幣1千元以上，以百元計算。
（二）宣告多數有期徒刑，定應執行刑之上限，修正前刑法第51
      條第5款規定為不得逾20年，修正後則提高為不得逾30年
      。
（三）關於連續犯部分，修正前刑法第56條規定：「連續數行為
      而犯同一之罪名者，以一罪論，但得加重其刑至2分之1」
      ，修正後業經刪除，意即修正後刑法就數犯罪行為所成立
      之數罪名，原則係採分論併罰之方式處斷。
（四）關於無期徒刑減輕部分，修正前刑法第65條第2項規定：
      「無期徒刑減輕者，為七年以上有期徒刑。」而修正後刑
      法第65條第2項之規定則為：「無期徒刑減輕者，為二十
      年以下十五年以上有期徒刑」
（五）經綜合比較，關於上開各修正部分，修正後之規定對於被
      告均非較為有利。本件被告之犯行自應依修正後刑法第2
      條第1項前段之規定，適用修正前刑法之規定論處。
（六）另就累犯部分之規定，本次雖有修正，惟無論依修正前刑
      法第47條之規定或修正後刑法第47條第1項之規定，本件
      被告均構成累犯，即無有利或不利之情形，無庸比較新舊
      法，應依一般適用法律的原則，依修正後之規定論處。（
      最高法院97年度第1次刑事庭會議決議參照）。
五、核被告所為，係犯毒品危害防制條例第4條第1項之販賣第一
    級毒品罪及第4條第2項之販賣第二級毒品罪。其為販賣而持
    有海洛因及甲基安非他命之低度行為，均為販賣之高度行為
    所吸收，不另論罪。被告先後多次販賣第一級毒品海洛因及
    第二級毒品安非他命，時間均緊接、犯罪型態均相近，均觸
    犯構成要件相同之罪，均為連續犯，應均依修正前刑法第56
    條之規定，以一罪論。又被告前有如事實欄所載之犯罪科刑
    、執行完畢紀錄，有臺灣高等法院被告前案紀錄表一件在卷
    可查，其於徒刑執行完畢後五年內故意再犯本案有期徒刑以
    上之罪，均應依修正後刑法第47條第1項之規定，論以累犯
    ，除上開法定本刑為死刑及無期徒刑部分，依法不得加重外
    ，均加重其刑，並均於連續犯加重後遞加重之。
六、原審予以論科，固非無見。惟原審容有如下違誤：（一）被
    告販賣第二級毒品給乙○○部分，因證據不足，應為無罪之
    諭知，原審予以論罪科刑，詳見後述。（二）被告販賣第二
    級毒品予證人梁英椿，因證據不足，本應為無罪之諭知，但
    有連續犯之關係，不另為無罪之諭知，原審為有罪之認定，
    詳見後述（三）被告販賣第二級毒品給牟桂芬除論罪科刑外
    之其餘五次犯行因證據不足，不能認定該部分犯行，已見前
    述，惟原審認此5次犯行，與前開經公訴人起訴並經論罪科
    刑部分有裁判上一罪之關係，一併審理，然該部分既經本院
    認罪證不足，即與前開論罪科刑部分，無裁判上一罪關係，
    且此部分未經起訴，自毋庸不另為無罪之諭知，一併說明。
    被告上訴意旨仍執陳詞，否認犯罪，除前開（一）（二）（
    三）原審為有罪之認定，其上訴並無理由，惟原判決既有上
    揭可議之處，就販賣第二級毒品給乙○○部分及連續販賣第
    二級毒品部分即無可維持，應予撤銷改判。
七、末按販賣第一級毒品罪之法定刑為「死刑或無期徒刑；處無
    期徒刑者，得併科新台幣1千萬元以下罰金」，然同為販賣
    第一級毒品之人，其原因動機不一，犯罪情節未必盡同，或
    有大盤毒梟者，亦有中、小盤之分，甚或僅止於吸毒者友儕
    間為求互通有無之有償轉讓者亦有之，其販賣行為所造成危
    害社會之程度自屬有異，法律科處此類犯罪，所設之法定最
    低本刑卻同為「無期徒刑，得併科新台幣1千萬元以下罰金
    」，不可謂不重。於此情形，倘依其情狀處以有期徒刑，即
    足以懲儆，並可達防衛社會之目的者，自非不可依客觀之犯
    行與主觀之惡性二者加以考量其情狀，是否有可憫恕之處，
    適用刑法第59條之規定酌量減輕其刑，期使個案裁判之量刑
    ，能斟酌至當，符合比例原則，查本案被告販賣毒品海洛因
    ，每次所得非多，數量亦甚少，以其情節論，衡情足認其惡
    性尚非重大不赦，若以毒品危害防制條例第四條第一項所規
    定之法定本刑而科處最輕本刑無期徒刑，實屬情輕法重，在
    客觀上尚有堪資憫恕之處，倘依其情狀處以有期徒刑，即足
    以懲儆，並可達防衛社會之目的，故適用修正後刑法第59
    條之規定酌量減輕其刑（刑法第59條僅係文字修正，非屬法
    律變更，依一般法律適用原則，應適用修正後之規定），並
    就販賣第一級毒品部分，依法先加後減。爰審酌被告多次販
    賣毒品毒品予人施用，不僅戕害他人健康，並直接、間接對
    社會治安構成危害，犯後復就販賣毒品部分飾詞圖卸，態度
    不佳等一切情狀，就連續販賣第二級毒品部分，量處有期徒
    刑7年6月。另連續販賣第一級毒品部分原審量處有期徒刑12
    年，核其認事用法及量刑均無違誤，被告猶執陳詞上訴，指
    摘原判決此部分認事用法有誤，顯無理由，詳見前述，此部
    分上訴無理由應予以駁回，並與前開撤銷改判之連續販賣第
    二級毒品部分之刑，依修正前刑法第51條第五款定其應執行
    刑有期徒刑16年。
八、沒收：被告販賣海洛因所得新臺幣2萬4千元（黃彩雲部分以
    鑽戒抵押，被告未得款，故未計入）及甲基安非他命之所得
    新臺幣4千8百元，應依毒品危害防制條例第19條第1項之規
    定諭知沒收，如全部或一部不能沒收時，以其財產抵償之。
    扣案之分裝袋五大包、電子秤一台等物，及未扣案之000000
    0000號行動電話，均為被告所有，供本件販賣毒品犯罪所用
    之物，已如前述，應依毒品危害防制條例第19條第1項之規
    定宣告沒收，未扣案部分，如全部或一部不能沒收時，追徵
    其價額或以其財產抵償之。至另扣案之行動電話一支（0000
    000000號）、注射針筒2支、吸食器1組，均乏確據與本件被
    告販賣毒品之犯行有關，均不諭知沒收。
參、無罪部分及不另為無罪諭知部分：
一、公訴意旨另以：（一）被告於95年10月至11月間，在桃園縣
    楊梅鎮富岡里11鄰伯公岡167號旁鐵皮屋，先後2次，分別以
    1千元之價格，販賣不詳數量之甲基安非他命給乙○○。（
    二）被告於95年6月4日某時，在桃園縣新屋鄉望間村8鄰15
    間尾5號附近，以2千元之價格，販賣數量不詳之甲基安非他
    命給梁英椿1次。（三）被告於95年6月11日，在新竹縣竹東
    鎮某處販賣海洛因予李友仁1次。（四）被告於95年6月11日
    ，在桃園縣新屋鄉望間村8鄰15間尾5號附近，販賣甲基安非
    他命予徐文祥1次。因認被告另涉犯毒品危害防制條例第四
    條第一項、第二項之販賣第一級、第二級毒品罪嫌。
二、按犯罪事實應依證據認定之，無證據不得認定犯罪事實，又
    不能證明被告犯罪或其行為不罰者，應諭知無罪之判決，刑
    事訴訟法第154條第2項、第301條第1項分別定有明文。次按
    認定不利於被告之事實，須依積極證據，茍積極之證據本身
    存有瑕疵而不足為不利於被告事實之認定，即應為有利於被
    告之認定，更不必有何有利之證據，而此用以證明犯罪事實
    之證據，猶須於通常一般人均不至於有所懷疑，堪予確信其
    已臻真實者，始得據以為有罪之認定，倘其證明尚未達到此
    一程度，而有合理性之懷疑存在，致使無從為有罪之確信時
    ，即應為無罪之判決，此有最高法院82年度臺上字第163 號
    判決、76年度臺上字第4986號、30年度上字第816號等判例
    意旨可資參照。次按觸犯毒品危害防制條例之人，如供出毒
    品之來源，因而破獲者，依現行毒品危害防制條例第17條及
    業已廢止麻醉藥品管理條例第13條之3規定，均得減輕刑。
    施用毒品者之該項供述，固非絕無證據能力，但為防範其作
    利己損人之不實供述，自須擔保該項供述之真實性，始得作
    為判斷之依據。故事實審法院必須調查其他證據，以資審認
    ，必至因其他證據之證明力已可確信該項供述為真實而無合
    理之懷疑時，始得據為對他人不利之認定 (參照最高法院89
    年度台上字第3618號判決要旨)。
三、公訴人認被告涉有上開犯行，無非以證人乙○○、梁英椿、
    李友仁、徐文祥之指訴或其通訊監察譯文為其論據。
四、惟查：被告否認有此部分之犯行。且（一）證人乙○○雖於
    警詢及偵查中均指稱向被告購買安非他命類毒品，然除上開
    指證外，尚無其他補強證據可資佐證，自難單憑證人片面之
    指證，即遽認被告有前揭之犯行。（二）證人梁英椿於95年
    6月3日10時35分許，以其所使用之000000000號電話與被告
    甲○○所使用之0000000000號行動電話聯絡，二人通話內容
    如下：梁英椿：現在還有嗎？甲○○：都出掉了，人家現在
    不要出1千、2千的，出1克的。依上開內容已難認定被告有
    該次毒品交易，自亦不能僅憑證人片面之指述，即遽認被告
    有所指之犯行。（三）證人李友仁於原審審理時證稱：95
    年6月11日伊傳簡訊給被告，請被告將1萬4千元的海洛因拿
    給伊，伊先前已經給被告2、3萬元，請被告幫伊買海洛因，
    但伊忘記當天是否有拿到，該簡訊後伊與被告通話，仍請被
    告將海洛因送來，伊忘記有無拿到海洛因，被告雖在該通電
    話中說叫他老婆拿來，但伊記得應該沒有拿來等語（見原審
    卷卷第180至184頁），是95年6月11日被告與證人李友仁間
    是否有毒品交易，已非無疑，又被告堅決否認有證人李友仁
    所指先交付2、3萬元以代購毒品之事，證人李友仁於警詢及
    檢察官偵查中，亦從未有此交易型態及交易金額之類似陳述
    ，是雖有通訊監察譯文在卷，但依證人李友仁之證述，尚不
    足以證明被告確有此部分之犯行。（四）證人徐文祥於原審
    審理時證稱：伊在95年6月11日向被告說要拿3千元的甲基安
    非他命，當時被告人在臺北，伊在做生意，被告說要幾小時
    才會拿過來，後來被告沒有拿毒品來等語（原審卷第148 、
    149頁），是被告被訴於95年6月11日販賣甲基安非他命予證
    人徐文祥之行為，亦屬不能證明。
五、綜上，揆諸前揭說明，公訴意旨所舉事證，尚不能使本院形
    成被告有上揭販賣第一級毒品及第二級毒品之確切心證，此
    外復查無其他積極證據足以證明被告有此部分之犯行，惟公
    訴意旨認此部分分別與被告前開有罪之連續販賣第一級毒品
    罪（李友仁部分）、連續販賣第二級毒品（梁英椿、徐文祥
    部分）有連續犯之裁判上一罪關係，爰不另為無罪之諭知。
    至證人乙○○部分，均在刑法修正施行以後，應論以數罪，
    此部分二次販賣安非他命之犯行，均應為無罪之諭知。
六、原判決就此部分認被告成立犯罪，與上揭有罪部分為連續犯
    裁判上一罪而予以論罪科刑，或認為係數罪而予以併罰部分
    ，即均有違誤，被告否認犯罪提起上訴，即有理由，應撤銷
    改判如上。
據上論斷，應依刑事訴訟法第368條、第369條第1項前段、第364
條、第299條第1項前段、第301條第1項、毒品危害防制條例第4
條第1項、第2項、第19條第1項（原審贅引第18條第1項前段應更
正），刑法第2條第1項前段、刑法第11條前段、第47條第1項、
第59條、修正前刑法第56條、第51條第5款，判決如主文。
本案經檢察官郭啟東到庭執行職務。
中    華    民    國    97    年    11    月    19    日
            刑事第八庭    審判長法  官  鄭文肅
                                法  官  蔡光治
                                法  官  劉嶽承
以上正本證明與原本無異。
如不服本判決，應於收受送達後10日內向本院提出上訴書狀，其
未敘述上訴之理由者並得於提起上訴後10日內向本院補提理由書
（均須按他造當事人之人數附繕本）「切勿逕送上級法院」。
                                書記官  魏淑娟
中    華    民    國    97    年    11    月    19    日
附錄本案論罪科刑之法條：
毒品危害防制條例第4條第1項、第2項
製造、運輸、販賣第一級毒品者，處死刑或無期徒刑；處無期
徒刑者，得併科新臺幣1千萬元以下罰金。
製造、運輸、販賣第二級毒品者，處無期徒刑或7年以上有期徒
刑，得併科新臺幣7百萬元以下罰金。
毒品危害防制條例第19條第1項
犯第4條至第9條、第12條、第13條或第14條第1項、第2項之罪者
，其供犯罪所用或因犯罪所得之財物，均沒收之，如全部或一部
不能沒收時，追徵其價額或以其財產抵償之。
附表一（連續販賣第一級毒品海洛因）
┌──┬──────┬───────┬────────┬──────────┐
│編號│  對   象   │   時   間    │    交易地點    │販賣毒品數量        │
│    │（所使用之聯│  （95年）    │                │犯罪所得財物        │
│    │絡電話）    │              │                │ （新臺幣）         │
├──┼──────┼───────┼────────┼──────────┤
│    │李友仁      │6月10日12時許 │不詳地點        │2分之1錢（1‧875公克│
│ 一 │（0000000000│              │                │）                  │
│    │號行動電話）│              │                │得款1萬元           │
│    │            │              │                │                    │
│    │            │              │                │                    │
│    │            ├───────┼────────┼──────────┤
│    │            │  6月18日某時 │桃園縣新屋鄉望間│4分之1錢（0‧938公克│
│    │            │              │村8鄰15間尾5號古│）                  │
│    │            │              │昌鎮住處        │得款5千元           │
│    │            │              │                │                    │
│    │            │              │                │                    │
│    │            │              │                │                    │
│    │            │              │                │                    │
├──┼──────┼───────┼────────┼──────────┤
│ 二 │黃彩雲      │6月16日14時許 │桃園縣中壢市區年│數量不詳            │
│    │（0000000000│              │籍姓名不詳、綽號│價格為2千元之第一級 │
│    │號行動電話）│              │「小陳」之友人住│毒品海洛因，黃彩雲以│
│    │            │              │處              │小鑽戒抵押，甲○○尚│
│    │            │              │                │未取得價金。        │
├──┼──────┼───────┼────────┼──────────┤
│ 三 │胡昌奇      │  6月3日某時  │桃園縣新屋鄉望間│數量不詳            │
│    │（0000000000│              │村8鄰15間尾5號古│得款1千元           │
│    │號行動電話）│              │昌鎮住處、富岡火│                    │
│    │            ├───────┤車站、富岡國中等├──────────┤
│    │            │  6月5日某時  │處（其中於6月10 │數量不詳            │
│    │            │              │日甲○○委由不知│得款2千元           │
│    │            │              │情之前妻徐千惠送│                    │
│    │            ├───────┤毒品至新竹縣新埔├──────────┤
│    │            │  6月8日某時  │鎮北莊福源公司給│數量不詳            │
│    │            │              │胡昌奇）        │得款2千元           │
│    │            │              │                │                    │
│    │            ├───────┤                ├──────────┤
│    │            │  6月10日某時 │                │數量不詳            │
│    │            │              │                │得款1千元           │
│    │            │              │                │                    │
│    │            ├───────┤                ├──────────┤
│    │            │  6月23日某時 │                │數量不詳            │
│    │            │              │                │認定得款1千元       │
│    │            │              │                │                    │
│    │            ├───────┤                ├──────────┤
│    │            │  6月25日某時 │                │數量不詳            │
│    │            │              │                │得款2千元           │
│    │            │              │                │                    │
└──┴──────┴───────┴────────┴──────────┘
附表二（連續販賣第二級毒品甲基安非他命）
┌──┬──────┬───────┬────────┬──────────┐
│編號│  對   象   │   時   間    │    交易地點    │販賣毒品數量        │
│    │（所使用之聯│  （95年）    │                │犯罪所得財物        │
│    │絡電話）    │              │                │（新臺幣）          │
├──┼──────┼───────┼────────┼──────────┤
│    │鄭福春      │  6月20日某時 │桃園縣楊梅鎮楊梅│數量不詳            │
│ 一 │（0000000000│              │高中附近        │得款1千元           │
│    │號行動電話）│              │                │                    │
│    │            │              │                │                    │
│    │            ├───────┼────────┼──────────┤
│    │            │  6月23日某時 │桃園縣楊梅鎮楊梅│數量不詳            │
│    │            │              │高中附近        │得款1千元           │
│    │            │              │                │                    │
│    │            │              │                │                    │
│    │            │              │                │                    │
├──┼──────┼───────┼────────┼──────────┤
│ 二 │徐文祥      │  6月7日某時  │新竹縣湖口鄉成功│數量不詳            │
│    │（0000000000│              │路路邊          │價格為1千元之第二級 │
│    │號行動電話）│              │                │毒品甲基安非他命，徐│
│    │            │              │                │文祥僅付8百元，欠2百│
│    │            │              │                │元，故甲○○得款8百 │
│    │            │              │                │元                  │
├──┼──────┼───────┼────────┼──────────┤
│    │            │              │                │                    │
│ 三 │牟桂芬      │  6月4日某時  │桃園縣新屋鄉東明│數量不詳            │
│    │（0000000000│              │國小            │得款2千元           │
│    │號行動電話）│              │                │                    │
│    │            │              │                │                    │
└──┴──────┴───────┴────────┴──────────┘


司法院資訊處製作；財團法人民間司法改革基金會備份。
